【裁判字號】    88,交上訴,4
【裁判日期】    890320
【裁判案由】    過失致死
【裁判全文】
臺灣高等法院花蓮分院刑事判決                      八十八年度交上訴字第四號
    上訴人即被告  戊○○
    選任  辯護人  邱聰安
右列上訴人即被告因過失致死案件，不服臺灣台東地方法院八十七年度交訴字第二四
號中華民國八十八年三月四日第一審判決，（起訴案號：臺灣台東地方法院檢察署八
十七年度偵字第一一四六號），本院判決如左：
    主  文
原判決撤銷。
戊○○從事業務之人，因業務上之過失致人於死，處有期徒刑壹年貳月。
    事  實
一戊○○係從事駕駛業務之人，於民國（下同）八十七年四月十八日凌晨四時十分許
  ，駕駛臺南市寬利汽車企業有限公司所有ＪＢ─三○三號大貨車，沿臺東縣卑南鄉
  臺九線由南向北即由臺東往初鹿方向行駛，當行經臺九線三八二公里六四○公尺道
  路修理地段甫施工完成處時，本應減速慢行，作隨時停車之準備，且不應跨越分向
  限制黃線行駛，並應隨時注意車前狀況，採取必要之安全措施，且依當時天候良好
  亦無不能注意之情形，戊○○卻因所駕駛之大貨車，車身較高而路樹又微向內傾，
  即冒然跨越分向限制黃線並以超過速限四十公里以上之速度行駛前進，適遇有葉宏
  仁酒後駕駛ＷＫ─一一八○號自用小客車正由對向駛來，同亦跨越分向限制黃線行
  駛，且未注意車前狀況，未採取靠右減速或停駛之會車安全措施而繼續前進。戊○
  ○雖於當時預見危險狀況可能發生，卻急先以閃爍車前大燈並按鳴喇叭方式警示，
  而其所駕駛之大貨車，則未能及早先讓出給對向來車之全部路權並適時採取減速或
  靠右暫時停駛讓自小客車安全通過之考量措施，遂於其大貨車仍跨越分向限制黃線
  行駛中，與迎面駛來跨越分向限制黃線未減速之葉宏仁所駕自用小客車，於近距交
  錯會車之際，雙方均不及閃避與煞車而發生擦撞，致葉宏仁當場受有腦挫傷、顱內
  出血。戊○○乃立即於同日凌晨四時十五分許犯罪被發覺前，隨即請求路人代為報
  警處理並向警自首上情，而葉宏仁則雖經警救護送醫惟仍旋於同日凌晨五時許不治
  死亡。
二案經被害人即死者葉宏仁之弟丁○○訴由臺灣台東地方法院檢察署檢察官偵查起訴
  。
    理  由
一訊之上訴人即被告（以下簡稱被告）戊○○坦承為職業大貨車駕駛，惟對於右揭其
  肇致車禍之事實矢口否認有何過失犯行，辯稱：伊自始至終均係在自己之車道上，
  是對方即死者葉宏仁酒醉後駕車行經肇事地點，自己撞上伊所駕駛之大貨車之左側
  車頭；警方所提出之現場圖與原先所繪草圖有出入云云。惟查：
  (一)被告抗辯警方所提出之現場圖與原先所繪草圖有出入一節，經本院訊問處理本件
    車禍之員警乙○○、甲○○，其等均結證無此情事；被告此一抗辯，自無可採。
  (二)被告於警訊及偵查中即已供述，其用大燈警示並按喇叭警告對方（指死者），並
    減速又將車輛稍靠右行駛，所駕車輛肇事時左後輪有壓於分向限制黃線上等語（
    詳相驗卷第四頁背面、第三一頁）。且鑑定人丙○○結稱：車子右轉時軌跡，左
    前輪比左後輪靠左側，因此左後輪越線左前輪一定越線，且依因果關係言，車禍
    撞擊前有違規，而撞擊時已未違規，並不能說車禍與先前違規無關係等語（詳本
    院八十九年二月一日訊問筆錄）。被告自承肇事前有將車輛靠右行駛，然其所駕
    車輛肇事時左車輪尚壓在分向限制黃線上；參酌鑑定人如前所述，被告車輛肇事
    前確有超越分向限制黃線行駛無訛。再本件車禍路段速限四十公里（詳相驗卷第
    六頁），又依被告所駕車輛所留左右兩條煞車痕，計算車禍後被告車輛右車輪時
    速為四十三點三公里，左車輪時速為三七點五公里，由於撞擊後被告車輛已消耗
    部分能量，撞擊前車速必高於上述速度（詳財團法人成大研究發展基金會鑑定意
    見書第八頁）；且被告亦自承肇事前已減速，故被告車輛肇事前車速已超過速限
    亦可確認。被告執詞辯稱伊自始至終均係在自己之車道上行駛，並無過失云云，
    自難憑採。
  (三)次按，汽車行經道路修理地段，應減速慢行，作隨時停車之準備，駕駛人於汽車
    行駛時應注意車前狀況，並隨時採取必要之安全措施，在劃有行車分向線之路段
    ，應在遵行車道內行駛，並不得駛入來車之車道內，汽車在不良之道路交會時，
    應減速慢行，會車相互之間隔不得少於半公尺，夜間會車應用近光燈，道路交通
    安全規則第九十三條第一項第四款、第九十四條第三項、第九十七條第一款、第
    二款、第一百條第一款、第五款、第六款，均分別規定甚明，被告駕車違反上述
    安全規定以致於肇事，其駕駛行為顯有疏失之處，灼然甚明。
  (四)死者葉宏仁案發當日凌晨一時許有喝酒之事實，業據其弟丁○○於警訊陳述甚詳
    ( 詳相驗卷第八頁），是死者係酒後駕車應屬事實。本件車禍後死者所駕車輛撞
    擊產生逆時針方向旋轉，而死者所駕車輛斜對角長四點二公尺，現場車道寬僅三
    點二公尺，且死者所駕車輛車尾及現場快慢車道分隔島均無撞擊痕跡（詳財團法
    人成大研究發展基金會鑑定意見書第八頁），故死者所駕車輛亦係超越分向限制
    黃線行駛，亦足認定。再依車禍現場圖死者所駕車輛並未留下任何煞車痕（詳相
    驗卷第六頁），益見死者車禍前均無採取任何減速或靠右行駛之安全措施。死者
    葉宏仁雖在會車之前亦有疏未注意車前狀況，以隨時採取避免危險發生之安全考
    量措施之過失，惟此點尚不能阻卻被告所應負之本件過失責任。
  (五)本件車禍肇事原因及責任，經送臺灣省花東區車輛行車事故鑑定委員會，及財團
    法人成大研究發展基金會鑑定結果，亦同本院上開認定，有該二單位鑑定意見書
    在卷可憑（詳偵查卷第十頁起、本院卷）。另臺灣省車輛行車事故覆議鑑定委員
    會覆議結果，雖死者葉宏仁無肇事因素，惟未考量上開死者酒後駕車，所駕車輛
    亦係超越分向限制黃線行駛，且車禍前無採取任何減速或靠右行駛之安全措施等
    事實。本院認應以臺灣省花東區車輛行車事故鑑定委員會，及財團法人成大研究
    發展基金會鑑定結果為可採。
  (六)末查，葉宏仁亦確是因為本件車禍致受有腦挫傷及顱內出血而不治死亡，此經檢
    察官相驗其屍體屬實，並製有勘驗筆錄、相驗屍體證明書、驗斷書各乙份附卷可
    稽。故葉宏仁之死亡結果與被告之過失行為間，核亦確存有相當之因果關係。此
    外並有交通事故調查報告表乙份、現場照片十四張在卷資佐，事證已甚為明確。
    本件被告過失致死犯行足堪認定，應予依法論科。
二被告戊○○自承其係以持用職業大貨車駕駛執照，從事駕駛大貨車運送業務之人；
  是核被告所為，係犯刑法第二百七十六條第二項之業務過失致死罪。被告於犯罪被
  發覺前，隨即主動託人向警報案而自首右情並接受裁判，有臺東縣警察局卑南分駐
  所相驗案件初步調查報告表乙份，附記被告戊○○即報案人等資料載明在卷可按（
  詳相驗卷第二頁），應依刑法第六十二條前段之規定減輕其刑。原審予以論罪科刑
  ，固非無見；惟原審疏未認定死者葉宏仁酒後駕車，又跨越分向限制黃線行駛之事
  實，尚有未洽。被告之上訴意旨否認有過失云云，固無可採，惟原判決既有可議，
  應撤銷改判。爰審酌被告之犯後態度，並參其品性、素行及其與被害人雙方過失程
  度與犯罪所造成之損害，與被告已同意由被害人家屬領取汽車先賠償金新台幣一百
  二十萬元（詳原審卷第二十六頁），惟未能同意其餘賠償金額致被害人家屬迄尚亦
  無何諒解等一切情狀，量處如主文所示之刑，以資懲儆。
據上論斷，應依刑事訴訟法第三百六十九條第一項前段、第三百六十四條、第二百九
十九條第一項前段，刑法第二百七十六條第二項、第六十二條，罰金罰鍰提高標準條
例第一條前段，判決如主文。
本案檢察官翟光軍到庭執行職務。
中      華      民      國      八十九      年      三    月    二十    日
                                    審判長法官  吳  鴻  章
                                          法官  黃  永  祥
                                          法官  林  德  盛
右正本證明與原本無異。
如不服本判決應於送達後十日內向本院提出上訴狀。其未敘述理由者，並應於提出上
訴狀後十日內向本院補提理由狀(均須附繕本)。
                                        書記官  盧  夷  狄
中      華      民      國      八十九      年      三    月    二十    日
刑法第二百七十六條第二項：
從事業務之人，因業務上之過失犯前項之罪者，處五年以下有期徒刑或拘役，得併科
三千元以下罰金。


司法院資訊處製作；財團法人民間司法改革基金會備份。
